臺灣臺北地方法院刑事判決　　　　　　 96年度交易字第692號
公　訴　人　臺灣臺北地方法院檢察署檢察官
被　　　告　甲○○
上列被告因公共危險案件，經檢察官提起公訴（96年度撤緩偵字
第200號），本院判決如下：
    主  文
甲○○服用酒類，不能安全駕駛動力交通工具而駕駛，處有期徒
刑肆月，如易科罰金，以銀元佰元即新臺幣玖佰元折算壹日；
減為有期徒刑貳月，如易科罰金，以銀元佰元即新臺幣玖佰元
折算壹日。
    事  實
甲○○於民國95年6月14日下午5時許，在臺北縣貢寮鄉某檳榔攤
飲用酒類後，已達不能安全駕駛動力交通工具之程度，竟枉顧公
眾之安危，猶於當日下午7時30分許，駕駛車牌號碼AN-9818號自
小客車，自上址出發，於下午9時許，行經臺北市○○區○道一
號公路南向22公里處時，因飲酒致注意力無法集中，致身搖擺不
定。經執勤員警攔查，對其施以酒精濃度測試，測得呼氣所含酒
精濃度值達每公升0.86毫克，而查悉上情。
    理  由
一、訊據被告甲○○對上開犯罪事實坦承不諱，且被告經警於查
    獲時，施以酒精濃度測試，測得呼氣所含酒精濃度值達每公
    升0.86毫克乙節，亦有酒精濃度測試紙一紙在卷可參。按人
    飲酒後，雖酒精濃度與飲酒量、體重、性別以及飲酒代謝時
    間均有關聯，但大致上均係與飲酒後酒精濃度有密切關係。
    而刑法第185條之3服用毒品、麻醉藥品、酒類或其他相類之
    物，不能安全駕駛交通動力工具之認定標準，係採「抽象危
    險犯」，不以發生具體危險為必要，參考德國、美國之認定
    標準，對於酒精濃度呼氣已每公升0.55毫克（0.55MG/L ）
    或血液濃度達0.11％以上，肇事率為一般正常人之10倍，自
    應認為已達「不能安全駕駛」之標準，有法務部88年5月18
    日法88檢字第001669號函公告可憑；再當人飲酒後，若以呼
    氣酒精濃度測試器測得之呼氣濃度達到每公升達0.5毫克者
    ，有反應較慢、感覺減低、影響駕駛之現象；當呼氣酒精濃
    度達每公升0.75毫克時，將造成思考及個性行為改變等症狀
    ，亦經行政院國軍退除役官兵輔導委員會臺北榮民總醫院88
    年8月5日北總內字第26868號函及附件敘述甚明。再參以
    被告確因酒後注意力無法集中致車身搖擺不定，始經警攔查
    乙情，堪認被告確已達不能安全駕駛動力交通工具之程度。
    此外，復有內政部警政署國道公路警察局舉發違反道路交通
    管理事件通知單附卷可佐，足認被告自白與事實相符，犯行
    堪以認定，應予依法論科。
二、被告行為後，刑法業於94年2月2日修正公布，95年7月1日起
    施行。按行為後法律有變更者，適用行為時之法律，但行為
    後之法律有利於行為人者，適用最有利於行為人之法律，修
    正後刑法第2條第1項定有明文。此條規定係規範行為後法律
    變更所生新舊法律比較適用之準據法，本身尚無新舊法比較
    之問題，於新法施行後，應一律適用新法第2條第1項之規定
    ，為「從舊從輕」之比較。而本次法律變更，比較時應就罪
    刑有關之共犯、未遂犯、想像競合犯、牽連犯、連續犯、結
    合犯，以及累犯加重、自首減輕暨其他法定加減原因（如身
    分加減）與加減例等一切情形，綜其全部罪刑之結果而為比
    較（最高法院95年5月23日95年度第8次刑事庭會議決議參照
    ）。經查：
  (一)刑法第185條之3法定刑罰金部分，依修正後刑法第33條第5
    款之規定，最低額為新臺幣1,000元，惟依被告行為時之罰
    金罰鍰提高標準條例第1條前段、修正前刑法第33條第5款規
    定，罰金之最低額僅新臺幣3元。比較修正前後之刑罰法律
    ，適用修正後之規定，對被告顯未有利。
  (二)關於易科罰金之折算標準，依被告行為時之刑法第41條第1
    項、罰金罰鍰提高標準條例第2條規定，係以銀元100元、
    200元或300元，即新臺幣300元、600元或900元折算1日；依
    修正後刑法第41條第1項，則係以新臺幣1,000元、2,000元
    或3,000元折算1日，經比較新舊法，以被告行為時之法律對
    被告較為有利。
  (三)綜上法律修正前後之整體比較，揆諸前揭最高法院決議及修
    正後刑法第2條第1項之「從舊從輕」原則，適用94年2月2日
    修正後之刑罰法律，並未對被告較為有利，自應適用修正前
    之相關規定。
三、核被告所為，係犯刑法第185條之3服用酒類不能安全駕駛動
    力交通工具而駕駛罪。爰審酌被告前於92年間，即因酒後駕
    車，經臺灣桃園地方法院以公共危險罪判處罰金1萬5,000元
    確定，有臺灣高等法院被告前案紀錄表在卷可按，猶不知悛
    悔，枉顧公眾安全於酒後駕車，惟犯後坦承犯行，尚具悔意
    ，及其犯罪之手段、智識程度等一切情狀，量處如主文所示
    之刑，並諭知易科罰金之折算標準。又被告犯罪時間係在96
    年4月24日之前，合於中華民國九十六年罪犯減刑條例之規
    定，應依該條例第2條第1項第3款規定，減其宣告刑二分之
    一，並諭知易科罰金之折算標準。
據上論斷，應依刑事訴訟法第299條第1項前段，刑法第2條第1項
前段、第185條之3、(修正前)第41條第1項，刑法施行法第1條之
1第1項、第2項後段，修正前罰金罰鍰提高標準條例第2條，現行
法規所定貨幣單位折算新臺幣條例第2條，中華民國九十六年罪
犯減刑條例第2條第1項第3款、第7條、第9條，判決如主文。
本案經檢察官蔡宏展到庭執行職務
中　　華　　民　　國　　96　　年　　12　　月　　24　　日
　　　　　　　　　      臺灣臺北地方法院交通法庭
                                法　官　宋松璟
以上正本證明與原本無異。
如不服本判決，應於判決送達後10日內，向本院提出上訴狀。
　　　　　　　　　　　　　　　　書記官　周小玲
中　　華　　民　　國　　96　　年　　12　　月　　25　　日
附錄本案論罪科刑法條全文：
刑法第一百八十五條之三
服用毒品、麻醉藥品、酒類或其他相類之物，不能安全駕駛動力
交通工具而駕駛者，處一年以下有期徒刑、拘役或三萬元以下罰
金。
